【裁判字號】    90,易,702
【裁判日期】    900425
【裁判案由】    傷害
【裁判全文】
臺灣高雄地方法院刑事判決                            九十年度易字第七二號
    公  訴  人  臺灣高雄地方法院檢察署檢察官
    被      告  戊○○
    被      告  丙○○
右列被告等因傷害案件，經檢察官提起公訴（八十九年度偵字第一二一四四號），本
院判決如左：
    主  文
戊○○傷害人之身體，處拘役肆拾日，如易科罰金，以參佰元折算壹日。
丙○○傷害人之身體，處拘役貳拾日，如易科罰金，以參佰元折算壹日。
    事  實
一、丙○○與丁○○（業經不起訴處分確定）、乙○○係國語日報之同事，於民國八
    十八年十二月七日上午七時五十分許，在高雄市○○區○○路光榮國小前推銷國
    語日報課外讀物教材，適戊○○（患有憂鬱症）乘坐其妻甲○○所駕自小客車送
    小孩上學，途經該處時，乙○○即趨前推銷課外讀物，經戊○○拒絕後，甲○○
    駕車離去上開推銷處約一百公尺處時，戊○○因認丁○○等人罵其為神經病，即
    令其妻甲○○停車，下車跑至該處後，先向乙○○詢問是否罵其神經病，經乙○○否認，戊○○竟基於傷害之犯意，先手推丁○○，並以手及腳踢毆打丁○○，
    再以雙手抓住丁○○之衣領，將丁○○甩開，致使丁○○之頭部撞及學校圍牆，
    兩人並均跌倒在地，因而造成丁○○受有「頭部外傷併前額撕裂傷２‧５Ⅹ０‧
    ３Ⅹ０‧５公分併血腫３Ⅹ４公分、顏面擦傷０‧５Ⅹ０‧３公分」等傷害。丙○○因聽聞同事之喊叫聲，即趕至現場，見戊○○雙手抓住丁○○衣領，二人均
    跌倒在地，遂以手將丁○○與戊○○拉開後，亦基於傷害之犯意，先將戊○○壓
    制在地上，並徒手拳毆戊○○臉部，因而造成戊○○受有「前額瘀傷４Ⅹ４公分
    、右下眼瞼瘀傷２Ⅹ２公分、前頸瘀傷３Ⅹ０‧２公分」等傷害。
二、案經丁○○及戊○○訴由高雄市政府警察局鹽埕分局報請台灣高雄地方法院檢察
    署檢察官偵查起訴。
    理  由
一、訊據被告戊○○固坦認其患有憂鬱症，確於右揭時、地因認丁○○等人罵其為神
    經病，而與丁○○發生爭執，並有以手推丁○○之事實不諱，惟矢口否認上開犯
    行，辯稱：當時他們擋在車前，欲推銷小孩刊物，因伊趕時間，即以手勢叫他們
    離開，後他們罵伊神經病，伊即下車前去與他們理論，伊確有以手推丁○○一下
    ，是丁○○自己為人行道所絆到，因而撞到路邊樹木，此時其他人就圍過來，伊
    並無毆打及與丁○○拉扯云云。然查：右揭事實，業據告訴人丁○○於警訊及偵
    、審中均指訴綦詳，並證人即在場之告訴人同事李沛云於偵查及本院審理中證述
    屬實，復被告戊○○亦於偵查及本院審理時供承：伊確有以手推丁○○一下，丁○○為人行道所絆倒，因而撞到路邊樹木，而伊確患有憂鬱症等語，並於偵查時
    提出高雄榮民總醫院病歷資料乙紙可查；又參以診斷證明書傷勢之記載，告訴人
    所述與常情無違，應為真實，有診斷證明書乙紙附卷可稽。從而，本件事證明確
    ，被告戊○○傷害犯行，已堪認定。
二、訊據被告丙○○固坦承確有於右揭時、地因見戊○○與丁○○發生爭執並以手捉
    住丁○○衣領，兩人均跌倒在地，而將兩人拉開，並將戊○○壓制在地上之事實
    不諱，惟矢口否認有何傷害犯行，辯稱：當時伊上前將丁○○與戊○○拉開後，
    伊僅將戊○○壓制在地上，並無出手毆打戊○○云云。惟查：右揭事實，業據告
    訴人戊○○於警訊及偵、審中指述甚詳，並證人即案發當時行經該處之許西文於
    本院審理時證稱：伊當時係為送小孩上學而行經該處，當時伊見有人圍在那裡，
    並見戊○○被壓制在地上，戊○○以手捉住壓制之人之衣服，壓制之人以拳頭毆
    打戊○○，後有人出面勸架，且伊因趕時間，所以即離去等語屬實。又觀之驗傷
    診斷書傷勢之記載，與告訴人戊○○所述係遭被告丙○○以拳頭毆打其臉部相符
    ，有診斷證明書乙紙及破損眼鏡照片二張附卷可稽。且參以被告丙○○於本院審
    理時供稱：伊當時確將戊○○壓制在地上，後伊見丁○○頭部流血，就將戊○○
    放開，但戊○○卻捉住伊衣服不放，伊即向戊○○稱丁○○已流血了，你還不放
    手，再不放手伊即出手，並作勢欲毆打戊○○，但伊並無打下去，且伊衣服並遭
    戊○○撕破云云，並證人丁○○於偵查及本院審理時證述：丙○○與戊○○二人
    確有拉扯，且丙○○並作勢欲打戊○○等語。綜上，足見被告丙○○與戊○○，
    於案發當時非僅有相互拉扯，被告丙○○亦有以手出拳毆打戊○○之事實，亦堪
    認定。是被告丙○○所辯：伊並無出手毆打戊○○云云，顯係事後卸責之詞，尚
    難採信。從而，本件事證明確，被告丙○○傷害犯行，實堪認定。雖告訴人戊○○之驗傷診斷書另記載其受有「後枕瘀傷２Ⅹ２公分、左下肢瘀傷３Ⅹ２公分」
    之傷害，然綜據告訴人戊○○指訴之情節及上述事證以觀，上開傷害應係告訴人
    戊○○與丁○○相互拉扯，並跌倒在地時，所受之傷害，並非被告丙○○所為，
    而此部分雖不能證明被告丙○○犯罪，然仍無礙於被告丙○○上開傷害犯行之成
    立，併予敘明。
三、核被告戊○○及丙○○所為，均係犯刑法第二百七十七條第一項之傷害罪。爰審
    酌被告等之品行非劣，被告戊○○因懷疑丁○○罵其為精神病，而萌傷害之動機
    ，被告丙○○因見同事丁○○遭戊○○推打、拉扯，亦萌傷害之動機，傷害之手
    段、被告戊○○所造成告訴人丁○○之傷害程度較重，及犯後均未坦犯行等一切
    情狀，分別量處如主文所示之刑，以資懲儆；又按刑法第四十一條業經立法院於
    九十年一月四日修正，於九十年一月十日經總統公布施行，並於同年月十二日生
    效，該條規定：「犯最重本刑為五年以下有期徒刑之刑之罪，而受六個月以下有
    期徒刑或拘役之宣告，因身體、教育、職業、家庭之關係或其他正當事由，執行
    顯有困難者，得以一元以上三元以下折算一日，易科罰金。但確因不執行所宣告
    之刑，難收矯正之效，或難以維持法秩序者，不在此限。」、「併合處罰之數罪
    ，均有前項情形，其應執行之刑逾六月者，亦同」，被告等所犯傷害罪，係三年
    以下有期徒刑之罪，且均科處拘役，被告犯罪時間雖在上開條文修正生效前，然
    依刑法第二條第一項前段規定，行為後法律有變更者，原則上適用裁判時之法律
    ，復經新舊法比較結果，新修正之條文對於易科罰金之條件有利於行為人，故依
    刑法第二條第一項前段規定，被告所宣告之刑，應依新修正之刑法第四十一條第
    一項規定，均諭知如易科罰金之折算標準。
據上論斷，應依刑事訴訟法第二百九十九條第一項前段、刑法第二條第一項前段、第
二百七十七條第一項、第四十一條第一項、罰金罰鍰提高標準條例第一條前段、第二
條，判決如主文。
本案經檢察官葉淑文到庭執行職務。
中      華      民      國      九十    年      四    月      二十五    日
                                  臺灣高雄地方法院刑事第六庭
                                      法  官  洪榮家
右正本證明與原本無異。
如不服本判決，應於判決送達後十日內，向本院提出上訴狀。
                              書記官  陳寰瑛
中      華      民      國      九十    年      四    月      二十五    日
附錄本案論罪科刑法條全文：
刑法第二百七十七條第一項：
  傷害人之身體或健康者，處三年以下有期徒刑、拘役或一千元以下罰金。


司法院資訊處製作；財團法人民間司法改革基金會備份。
